臺灣板橋地方法院民事判決　　　　　　　　　　　　九十二年度重訴字第六三三號
　　原　　　告　辰○○
　　被　　　告　丁○○
　　被　　　告　寅○○
　　被　　　告　戊○○
　　被　　　告　卯○○
　　被　　　告　癸○○
　　右五人共同
　　訴訟代理人　蔡錦得律師
　　被　　　告　乙○○
　　被　　　告　丙○○
　　被　　　告　丑○○
　　被　　　告　巳○○
　　被　　　告　甲○○
　　被　　　告　壬○○
　　被　　　告　庚○○
　　被　　　告　己○○
　　　　　　　　　　　　　現另案於台中監獄執行
　　被　　　告　子○○
　　被　　　告　辛○○
右當事人間請求侵權行為損害賠償事件，經刑事庭移送前來（九十二年重附民字第四
一號），本院於九十三年九月十六日言詞辯論終結，判決如下：
    主    文
被告丁○○、寅○○、戊○○、甲○○、庚○○、辛○○、子○○應連帶給付原告新
台幣貳仟貳佰陸拾貳萬捌仟壹佰元，及被告丁○○、寅○○、戊○○、甲○○、庚○○、辛○○自九十二年八月七日起，被告子○○自九十三年九月一日起至清償日止按
年息百分之五計算之利息。
原告其餘之訴駁回。
訴訟費用由被告丁○○、寅○○、戊○○、甲○○、庚○○、辛○○、子○○連帶負
擔十分之六，餘由原告負擔。
原告假執行之聲請駁回。
    事    實
甲、原告方面：
一、聲明：
　１被告應連帶給付原告新臺幣（下同）四千零六十二萬八千一百元，及自訴訟繕本
  ２請准宣告免供擔保得為假執行。
二、陳述：
  １被告丙○○、丁○○父子，及乙○○（丙○○之女婿）、寅○○、卯○○姐弟，
    夥同丑○○、戊○○、癸○○等人，基於意圖為自己不法所有之共同常業詐欺犯
    意，自民國八十九年間起，於臺中地區組成刮刮樂詐欺集團，對外以陸續以「維
    多利亞珠寶公司」等虛擬公司之名義，由有犯意聯絡之巳○○，印製各類刮刮樂
    或對獎海報，由寅○○、卯○○、丙○○、丑○○搬運、裝填前開信件後，寄發
    予臺灣北部、南部地區之不特定人，虛構贈獎活動等名義。被告甲○○、辛○○
    、己○○、壬○○、子○○等人負責收購或提供帳戶、手機門號、地面電話，轉
    售供做該集團行騙時使用。被告庚○○則提領贓款交付詐騙集團。原告於八十九
    年十二月十二日左右收受海報，誤以為中高額彩金，並去電詢問兌獎之事宜。渠
    等即訛以中獎者應先繳交會費、會員費、信用擔保金、手續費、保險費、香港特
    區稅、香港海外盈餘稅、公證費、贈與稅等各種虛構名目之款項，原告如數匯入
    渠等被告指定之呂文和、子○○、方貴玉、陳佑榮、廖秋松等人頭帳戶內，共計
    二千零六十二萬八千一百元。
　２原告因被告等之詐欺行為受有損害，得依侵權行為規定請求被告賠償左列損害：
  財產上損害：按因故意或過失，不法侵害他人之權利者，負損害賠償責任，民法
　  第一百八十四條定有明文。原告因被告等之詐欺不法行為，陷於錯誤，交付金錢
    ，因此受有二千零六十二萬八千一百元之財產上損害，被告等應負侵權行為損害
    賠償責任。
　非財產上損害：被告侵害原告意思決定自由之人格法益，原告雖非財產上之損害
　  ，亦得請求賠償相當之金額，民法第一百九十五條第一項定有明文。原告所受二
    千餘萬之損害中，包括原告傾一生之積蓄外，及自八十多歲之高齡父母、弟妹三
    人及朋友等處貸得資金、房屋貸款、合會金及股票變現所得等，均付諸東流，嚴
    重影響二十餘人之生計。原告無顏面對家人、親友之指責，甚至原告結褵多年之
    妻子，更因此憤而離家，原告陷入妻離子散、眾叛親離之痛苦深淵，每思及此，
    可謂生不如死，致經常睡不安寢或徹夜難眠，終致意志力崩潰，無法專心任職，
    遂自九十一年二月至九十二年一月間，遠赴馬祖獨居靜養。復因此鉅大之身心壓
    力，引發胃潰瘍及中風留存手腳痲痺等後遺症，需長期復健。原告身心所承受之
    痛苦難以估計，爰請求被告賠償精神上損害二千萬元，以資慰藉。
  ３末按數人共同不法侵害他人之權利者，連帶負損害賠償責任，不能知其中孰為加
    害人者，亦同。造意人及幫助人，視為共同行為人，民法第一百八十五條定有明
　　文。被告等成立詐欺集團，意圖為渠等不法所有，相互分工、幫助或實行詐欺行
  　為，實屬共同不法侵害原告之權利，應負連帶賠償責任。
乙、被告方面：
壹、被告丁○○、寅○○、卯○○、戊○○、癸○○部分：
一、聲明：
　１原告之訴及假執行聲請均駁回。
  ２如受不利之判決，被告願供擔保請准宣告免為假執行。
二、陳述：
  １被告丁○○、寅○○、卯○○、戊○○、癸○○與「維多利亞珠寶公司」無關，
    亦與被告丙○○、乙○○、丑○○完全無交往，警方監聽過程中，被告五人從未
　　與被告丙○○等三人有電話聯絡。顯見被告五人與丙○○等人，就刮刮樂詐欺案
　  ，無意思聯絡及行為分擔。
　２原告匯款到呂文和等人頭帳戶內，與被告丁○○、寅○○無關，不能僅憑被告庚○○所持有之吳宗憲大眾銀行存摺，有被告丁○○之指紋，即認被告涉嫌詐欺。
    且縱使為真，被告丁○○從未自上開人頭戶取款。警方扣案之證物，並未扣到「
    維多利亞珠寶公司」之海報、對獎卡，無證據可資證明被告與原告之受騙有關。
　３被告卯○○係自九十年一月底開始，經胞姊寅○○之介紹，受僱搬運信封，與原
  　告主張於八十九年十二月十五日至九十年一月十日為受騙失金之日期，並不吻合
    ，原告失金，與被告無因果關係。
　４被告卯○○與戊○○聯絡，目的是介紹訴外人呂淑慧、吳東昇進入崴瀚光碟公司
　  正當工作，並非介紹進入該集團，被告戊○○與該集團無關。
　５被告癸○○久住大陸，根本不知有刮刮樂詐財情事，雖被告承租臺中市○○○街
  　三五號三樓。九十年一、二月間，就與朋友討論赴大陸經商一事，九十年四月將
    房屋交還丁○○，請其告知屋主，然後來伊前往大陸經商，將房屋交予丁○○，
    不知丁○○用來堆置刮刮樂海報等物。
貳、被告丙○○、乙○○、丑○○部分：
一、聲明：
　１原告之訴及假執行聲請均駁回。
  ２如受不利之判決，被告願供擔保請准宣告免為假執行。
二、陳述：警方曾自九十年八月三十一日起長期監聽被告及相關人員電話，發現被告
    丙○○、乙○○、丑○○三人，未曾與被告丁○○等人聯絡，顯見被告三人與丁○○等人之刮刮樂犯罪集團毫無關連。
參、被告庚○○部分：
一、聲明：原告之訴及其假執行之聲請均駁回。
二、陳述：伊只是幫忙提款，並未參與本件刮刮樂犯罪。
肆、被告己○○部分：
一、聲明：原告之訴及其假執行之聲請均駁回。
二、陳述：伊並未參與本件刮刮樂犯罪。九十年年中，老闆要伊去開戶，稱可以賺錢
    ，戶頭再賣給別人，伊不知道老闆與刮刮樂集團有何關連。
伍、被告壬○○部分：
一、聲明：原告之訴及其假執行之聲請均駁回。
二、陳述：伊並未參與本件刮刮樂犯罪。
陸、被告巳○○、甲○○、子○○、林穎輝未於言詞辯論期日到場，亦未提出書狀作
    何聲明或陳述。
    理    由
一、本件被告巳○○、甲○○、壬○○、子○○、林穎輝未於言詞辯論期日到場，均
    核無民事訴訟法第三百八十六條所列各款情形，依原告之聲請，由其一造辯論而
    為判決。
二、原告主張：其於八十九年十二月十二日左右收受海報，誤認為中高額彩金而陷於
    錯誤，並去電詢問兌獎之事宜，原告依指示陸續匯款繳交會費、會員費、信用擔
    保金、手續費、保險費、香港特區稅、香港海外盈餘稅、公證費、贈與稅等款項
    ，至指定之呂文和、子○○、方貴玉、陳佑榮等帳戶內，共匯進二千零六十二萬
    八千一百元等情，業據原告提出維多利亞珠寶海報、郵政國內匯款執據為證，堪
    信為真實。
三、原告另主張：被告丙○○等人，自八十九年間起，於臺中地區組成刮刮樂詐欺集
    團，對外陸續以「維多利亞珠寶公司」等虛擬公司之名義，由巳○○印製各類刮
    刮樂或對獎海報，由寅○○、卯○○、丙○○、丑○○搬運、裝填、寄發信件，
    虛構贈獎活動等名義。被告甲○○、辛○○、己○○、壬○○、子○○等人負責
    收購或提供帳戶、手機門號、地面電話，轉售供做該集團行騙時使用。被告庚○○則提領贓款交付詐騙集團等情；被告丁○○、寅○○、丙○○、戊○○、乙○○、丑○○、卯○○、壬○○、庚○○、癸○○、己○○則均否認有涉及本件刮
    刮樂詐騙集團。
四、經查：
  １被告丁○○、寅○○、戊○○部分：
  本件刮刮樂詐欺集團之查獲，係因九十年一月十七日，原告至刑事警察局告訴其
    被害經過（見警製刑事偵查卷一第二百四十一頁，經調取本院九十二年度金訴字
    第一一號刑事卷核閱），據原告指訴匯款之帳戶，計有子○○、呂文和、方貴玉
    、廖秋松及陳佑榮。警方自子○○之帳戶資料，循線於九十年二月十九日在彰化
    縣員林鎮○○路郵局當場查獲欲申請補發存摺之被告子○○，進而於九十年二月
    十九日下午二十時三十分許在臺中市○○路、五權路之彰化銀行門前查獲被告辛○○；從而於九十年二月二十日下午二十三時三十分許，在臺中市○○○街、大
    英街口之「春風茶館」前，查獲依約前往該處，向辛○○收購帳戶及手機門號之
    甲○○，警方另自陳佑榮帳戶之提款單，採得指紋後鑑認屬庚○○之左食指指紋
    ，警方乃向檢察官聲請拘票，於九十年七月二十六日在庚○○之岳父張慶章位於
    南投縣埔里鎮○○路○段二○四巷一弄五號住處，拘提庚○○，並附帶搜得被告
    己○○、吳宗憲、陸柏安、游建坤、張裕芳、李敦豪、王萬金、林俊明、江錫伸
    、李明安、鄭義森、陳澤恩、黃詠康、郭士良、葉禮孔、江國寶、林永勝、邱燕
    玲、江應龍等人之郵局、銀行存摺四十一本、提款卡三十八張、印章四十二顆等
    物（見台灣板橋地方法院檢察署九十年度偵字第一三二九號卷第十四頁以下）。
  警方根據對被告庚○○搜獲之證物，自吳宗憲之大眾銀行存褶上，採得指紋三枚
    ，其中編號Ｃ指紋經鑑認係被告丁○○之右環指指紋（見警製刑案偵查卷二第二
    百十九頁鑑定報告）。警方乃自九十年九月三日起，對被告丁○○、丙○○、乙○○、李志隆（丁○○之兄長）進行通訊監察，進而又對卯○○、寅○○等進行
    通訊監察（見臺灣板橋地方法院檢察署九十年度聲監字第一六三號、第一九○號
    、第二三五號、第二七○號卷）。嗣警方判斷被告丁○○等人又在大量印製信封
    、刮刮樂海報，中獎單等相關物品，乃於九十年十二月十二日，同步進行搜索，
    在被告丁○○之住處即臺中市○○路○段二九巷十六弄九號，扣得被告丁○○之
    筆記本、日記本、印章、存摺等物（見警製刑案偵查卷一第四百四十頁扣押物品
    目錄）；在被告丁○○使用之臺中市○○○街三五號三樓之二查扣刮刮樂海報、
    填寫完成之信封、電話、存摺等物（見同前卷第四百五十七頁以下）。警方復於
    九十一年一月九日，在臺中市○○○街三五號三樓之一，搜獲「宏益科技公司」
    、「頂鑫國際創業集團」、「宏揚國際企業顧問有限公司」刮刮樂海報、中獎單
    、信封、名冊等詐騙用之物品約二卡車之數量（詳見同前卷第四三○頁至第四三
    三頁搜索扣押筆錄、扣押物品目錄表所載，及刑事警察局刑事偵查卷宗二第二六
    四頁至第二七二頁卷附之現場照片）。
  警方在被告丁○○使用之臺中市○○○街三五號三樓之二，發現現場均以報紙將
    窗戶封住，採集黏貼報紙之膠帶上之指紋送請鑑定，查有多枚被告丁○○之指紋
    （見警卷二第二百二十五頁）。
  據被告丑○○於警訊時供稱：我在去年（八十九）年初，我一個綽號「皮皮」朋
    友跟我說，她認識一位寅○○，他說寅○○跟他說有「賺錢的機會」，於是在我
    朋友皮皮介紹下認識寅○○，寅○○跟我說有賺錢機會，只要我努力月薪可以有
    新台幣五萬到八萬元，於是從那時候開始我便開始幫寅○○郵寄刮刮樂廣告信，
    在那時候都是寅○○及一些不認識的人把刮刮樂廣告裝入信封後再交給我去郵寄
    。（問：你幫寅○○郵寄刮刮樂廣告信件，代價為何？由何人支付？共支付幾次
    酬勞？）就是新台幣五萬到八萬之間，都是在我把全部刮刮樂廣告信件寄完後，
    寅○○以現金方式當場交給我。大約三次，每期一次，一次大約五至八萬之間不
    等。（問：你於八十九年初，你為寅○○寄送刮刮樂廣到信件時，以寅○○等人
    為首之刮刮樂詐騙集團成員尚有何人？）還有丁○○（綽號：宗遠仔）、丙○○
    （阿伯）、乙○○及綽號「阿猴」（戊○○）等人。（問：丁○○、丙○○及乙○○等人於何時開始從事刮刮樂詐騙？擔任何角色？）我在八十九年初寅○○叫
    我幫忙投信時，那時候寅○○、丁○○、丙○○及乙○○等人就已經開始從事詐
    騙行為。我只知道阿伯（丙○○）是負責把廣告紙裝到信封內；丁○○負責買行
    動電話ＳＩＭ卡，他們是不是還有參加其他部分我就不知道了，至於乙○○部份
    我只知道他自九十年初開始有幫忙收購帳戶及行動電話。（問：你是否為寅○○
    、乙○○、丁○○及丙○○等人之連續刮刮樂詐騙集團成員之一？）我不是。我
    只是在八十八年底至八十九年間幫他們投遞廣告信件而已。（問：傳單是何人交
    給你？何時交給你？）傳單是寅○○交給我，去年六月左右等語（見九十年十二
    月十二日、同年月二十六日警訊筆錄）。
  據被告丙○○於警訊時供稱：八十九年六、七月起有幫他們裝刮刮樂海報而已。
    我只知道有丑○○、寅○○、丁○○。哪些公司「名義」我並不知道，因為丁○○不要讓我知道太多，我於八十九年八月和我兒子鬧翻後便不與他聯絡了，也沒
    有幫他做了等語（見九十年十二月十二日警訊筆錄）。
　據被告乙○○於警訊時供稱：（問：你是否與你岳父丙○○、「阿萍」、丑○○
  　、巳○○、丁○○等人共組刮刮樂詐財集團？）沒有，但丁○○與一位「芬姐」
　　（又稱「米粉」）曾在去年底或今年初時要我幫他將刮刮樂詐財海報裝入信封的
　　代工，但我沒有答應等語（見九十年十二月十二日警訊筆錄）。
  據丑○○、丙○○、乙○○前揭供述，被告丁○○、寅○○、戊○○應自八十九
　  年間即開始刮刮樂詐騙行為。又由本院九十二年度金訴字第一一號刑事判決之附
    表一被害人被害情形分析（見本院卷第十六至二十一頁），本件之詐騙集團係於
    八十九年底至九十年初，主要以「維多利亞珠寶公司」名義行騙；九十年三、四
    月間，主要係以「宏揚國際企業顧問有限公司」名義行騙；九十年六月間，主要
    係以「巨登科技有限公司」名義行騙。被告丁○○、寅○○、戊○○行騙手法，
    係印製大量信封、海報後寄發行騙，至詐得大量金錢後，即放棄所使用之電話門
    號、帳戶，改以其他公司名義，以另外之電話門號、帳戶行騙。而警方於九十一
    年一月九日，在被告丁○○使用之臺中市○○○街三五號三樓之一，搜獲「宏益
    科技公司」、「頂鑫國際創業集團」、「宏揚國際企業顧問有限公司」刮刮樂海
    報、中獎單、信封、名冊等詐騙用之物品約二卡車之數量，雖非再以「維多利亞
    珠寶公司」名義，惟其手法、方式如出一轍，可認被告丁○○、寅○○、戊○○
    自始即以此手法進行詐騙，被告丁○○辯稱非屬「維多利亞刮刮樂詐欺集團」成
    員云云，自不足採。
  ２被告丙○○、丑○○、乙○○部分：
    被告丑○○固然於警訊時供稱：我在八十九年初寅○○叫我幫忙投信時，那時候
　　寅○○、丁○○、丙○○及乙○○等人就已經開始從事詐騙行為。我只知道阿伯
　  （丙○○）是負責把廣告紙裝到信封內；丁○○負責買行動電話ＳＩＭ卡，他們
    是不是還有參加其他部分我就不知道了，至於乙○○部份我只知道他自九十年初
    開始有幫忙收購帳戶及行動電話等語，惟查被告丑○○亦稱：伊只是在八十八年
　　底至八十九年間幫他們投遞廣告信件而已。我只幫他們寄二、三個月而已（問：
　  傳單是何人交給你？何時交給你？）傳單是寅○○交給我，去年六月左右等語（
    見九十年十二月十二日警訊筆錄第九頁、同年月二十六日警訊筆錄第十、十一頁
    ），則據被告丑○○所述其於八十九年九月份時已離開丁○○、寅○○，而被告
    丙○○於警訊則稱：八十九年六、七月起有幫他們裝刮刮樂海報而已。我只知道
    有丑○○、寅○○、丁○○。哪些公司「名義」我並不知道，因為丁○○不要讓
    我知道太多，我於八十九年八月和我兒子鬧翻後便不與他聯絡了，也沒有幫他做
    了等語（見九十年十二月十二日警訊筆錄），則據丑○○之指述，只能證明在九
    月份被告丑○○離開丁○○、寅○○之前，丙○○有參與刮刮樂犯罪，至於九月
    份以後，並無其他證據證明被告丙○○參與八十九年十二月間「維多利亞珠寶」
    刮刮樂犯罪，而本件原告係於八十九年十二月十二日收受海報，已與被告丙○○
    無涉。至於警方於九十年十二月十二日在被告丙○○房間查獲到「宏益科技有限
    公司」刮刮樂海報乙份，據被告乙○○供稱：該海報係由阿萍交給伊，阿萍原本
    要委託我找印刷廠，因我知道我妻舅（丁○○）有位同學（巳○○）開一家印刷
    廠，不是熟人不可能幫忙印製刮刮樂詐財海報及信封，所以我請我岳父丙○○去
    找巳○○，請他幫忙印製刮刮樂詐財海報及信封。（問：你前述巳○○印製之刮
    刮樂詐財海報及信封格式及圖案是誰設計？）是阿萍設計的，因為海報格式是阿
    萍用超峰快遞寄給我的，上面阿萍已經寫好公司名稱，名稱好像是「宏○科技」
    ，會計師及律師姓名（姓名忘了），後來阿萍又親自約我及陳小姐到尚客泡沫紅
    茶店要海報上公司名稱改為「宏德科技」，我將海報及信封格式透過我岳父交給
    巳○○印製等語（見九十年十二月十二日警訊筆錄），顯見被告乙○○受阿萍之
    指示找尋印製海報之印刷廠，僅定稿尚未印製，才開始著手進行詐騙行為，而被
    告丁○○從事刮刮樂詐騙行為已有多時，遭警方扣到二卡車之數量，二者不能相
    提並論，又觀諸監聽報告內容，亦查無丑○○、丙○○、乙○○與被告丁○○、
    寅○○、戊○○間以電話互相聯絡，自不能認定丑○○、丙○○、乙○○與丁○○仍有往來，而與丁○○共謀本件「維多利亞珠寶」詐欺犯行。被告丑○○雖供
    稱：我在八十九年初寅○○叫我幫忙投信時，那時候寅○○、丁○○、丙○○及
    乙○○等人就已經開始從事詐騙行為。惟又稱：我在今年初，幫綽號「大姐」收
    人頭帳戶及ＳＩＭ卡時，因為他也有當業務員所以我才見過幾次面，據我所知，
    他也有幫忙收人頭帳戶及ＳＩＭ卡，．．．，乙○○部份我只知道他自九十年初
    開始有幫忙收購帳戶及行動電話等語（見九十年十二月十二日警訊筆錄第六、七
    頁），是就被告丑○○指述被告乙○○於八十九年間有無參與被告丁○○、寅○○之詐騙集團，前後不一，被告乙○○亦否認有加入被告丁○○之集團，原告復
    未舉證證明被告丑○○、丙○○、乙○○參與八十九年十二月間「維多利亞珠寶
    」刮刮樂犯罪，原告此部分之主張，尚難採信。
  ３被告癸○○部分：
  　查被告癸○○於九十年一月十日向訴外人李宋月春承租台中市○○○街三五號三
    樓，此業據證人李宋月春於警訊時證述在卷（見警卷一第二百十一頁背面），被
    告癸○○於警訊時稱其於同年四月將上開房屋交予被告丁○○使用，而警方係於
    九十一年一月九日在上開地址查獲刮刮樂海報，依上開證據，縱認被告癸○○最
    早於九十年一月十日參與被告丁○○之犯罪集團，其與原告收受海報之時間，亦
    有一個月之時間，恐難認為被告癸○○有參與本件「維多利亞珠寶」之詐騙行為
    。
  ４被告卯○○部分：
  　被告卯○○於警訊時供稱：大約在九十年年初，幫寅○○、丁○○至被告巳○○
    的印刷廠載刮刮樂海報、郵件，．．．（問：你共載運幾次？）不是每個月都有
    ，去年過年期間沒有，三月份時大約載了三次，四月份載了一、二次，到了五月
    份載了一次等語（見九十年十二月二十六日第三頁），其與原告收受海報之時間
    ，已相隔數月，恐難認為被告卯○○有參與本件維多利亞珠寶之詐騙行為。
  ５被告庚○○部分：
    查原告於八十九年十二月三十日及九十年一月二日匯款至陳佑榮帳戶，而警方調
    取陳佑榮帳戶之提款單，採得指紋後鑑認屬庚○○之左食指指紋，警方乃向檢察
    官聲請拘票，於九十年七月二十六日在庚○○之岳父張慶章位於南投縣埔里鎮○○路○段二○四巷一弄五號住處，拘提庚○○，並附帶搜得被告己○○、吳宗憲
    、陸柏安、游建坤、張裕芳、李敦豪、王萬金、林俊明、江錫伸、李明安、鄭義
    森、陳澤恩、黃詠康、郭士良、葉禮孔、江國寶、林永勝、邱燕玲、江應龍等人
    之郵局、銀行存摺四十一本、提款卡三十八張、印章四十二顆等物，警方自扣案
    吳宗憲之大眾銀行存褶上，採得指紋三枚，其中編號Ｃ指紋經鑑認係被告丁○○
    之右環指指紋，乃自九十年九月三日起，對被告丁○○、寅○○等進行通訊監察
    而查獲此刮刮樂集團，被告庚○○於本院審理時供稱：我八十九年七月開始幫小
　　陳去領款至九月底、十一月至一、二月，九十年四月又幫阿志領款，（問：原告
  　的錢匯到陳佑榮帳戶，存摺係何人交給你？）是小陳交給我等語（見九十三年七
    月二十二日言詞辯論筆錄），從被告庚○○所持之存摺，正是原告匯款之帳戶，
    其持有存摺之時間亦與原告匯款時間相符，堪認被告庚○○參與本件「維多利亞
    珠寶」之詐騙行為。
  ６被告子○○部分：
    查警方係因原告匯款對象有被告子○○之帳戶，遂自子○○之帳戶資料，循線於
    九十年二月十九日在彰化縣員林鎮○○路郵局當場查獲欲申請補發存摺之被告子
    ○○，被告子○○雖於警訊時供稱：伊是在八十九年十一月中旬在台中市台中公
    園附近之電動玩具店由朋友介紹辛○○，辛○○告訴伊有刊報紙收購銀行及郵局
    存摺，並問伊是否要將存摺販售，伊沒有販賣給伊等語（見九十年二月二十日警
    訊筆錄），惟據被告辛○○於警訊時供稱：我先收購一位叫陳圓的人頭帳戶，而
    認識子○○，子○○也願意出賣人頭戶，農曆過年前曾買給我交給綽號劉哥使用
    過一次，九十年二月十九日是他重新申請存摺再賣給我，因為他缺錢主動向我聯
    繫，要再賣一次，子○○一次賣三本，價錢一萬二千元，交給劉哥做刮刮樂詐騙
    用的人頭帳戶，劉哥就是甲○○等語（見九十年二月二十日警訊筆錄），查被告
    子○○明知辛○○以高價收扣購帳戶，顯然可知係要供作人頭帳戶遂行不法詐騙
    行為，仍同意出售，自有幫助他人行詐騙行為之不確定故意，其出售帳戶之時間
    與原告匯款之時間相符，堪認被告子○○有幫助被告丁○○之詐騙集團遂行本件
    「維多利亞珠寶」之詐騙行為。
  ７被告辛○○部分：
    被告辛○○向子○○收購存摺供作刮刮樂詐騙集團使用等情，業據被告辛○○於
    警訊時供述如前，且被告辛○○係於向被告子○○收購帳戶時為警查獲，堪認被
    告辛○○有幫助被告丁○○之詐騙集團遂行本件「維多利亞珠寶」之詐騙行為。
  ８被告甲○○部分：
    據被告甲○○於偵訊時供稱：伊從八十九年十一月開始收購銀行、郵局存摺及易
    付卡給「小張」，每組轉賣一組三萬元，手機門號買時二千元，賣出三千元，我
    共賣二十多組給小張，賣了二百多門號給「小張」，我是向辛○○買的，再賣給
    小張等語（見台灣板橋地方法院檢察署九十年度偵字第四三二五號卷九十年二月
    二十一日偵訊筆錄），核與被告辛○○前述相符，堪認被告甲○○有幫助被告丁○○之詐騙集團遂行本件「維多利亞珠寶」之詐騙行為。
  ９被告巳○○部分：
    據被告巳○○於警訊時供稱：我於今年七月時才在家中印刷廠工作，之前的事我
    一概不知等語（見九十一年二月七日警訊筆錄），而據被告卯○○供稱：大約在
　  九十年年初，幫寅○○、丁○○至被告巳○○的印刷廠載刮刮樂海報、郵件，．
    ．．（問：你共載運幾次？）不是每個月都有，去年過年期間沒有，三月份時大
    約載了三次，四月份載了一、二次，到了五月份載了一次等語（見九十年十二月
    二十六日第三頁），亦不能證明被告巳○○自八十九年十二月間已參與或幫助本
    件「維多利亞珠寶」詐騙行為，原告復未另行舉證，原告主張受被告巳○○之詐
    騙，自不可採。
  10被告己○○部分：
  　被告己○○固坦承有出售郵局、銀行帳戶賺取費用等情，警方亦於九十年七月二
    十六日拘提被告庚○○時，附帶搜索扣得己○○之存摺，惟查被告己○○自承出
    售帳戶之時間係在九十年六、七月間，時間點在原告受騙匯款之後，兩者即無因
    果關係可言，是原告主張受被告己○○之詐騙，為不可採。
  11被告壬○○部分：
  　被告壬○○固據本院九十二年金訴字第一一號刑事判決認定其受僱於被告丙○○
    ，於九十年七月間另組信用貸款詐騙集團，從事詐騙行為，然與本件原告受「維
    多利亞珠寶」刮刮樂集團詐騙，並無關連，原告復未舉證證明被告壬○○參與本
    件詐欺行為，原告主張受被告壬○○詐騙，亦不可採。
五、綜上，原告主張被告丁○○、寅○○、戊○○共組詐騙集團，以維多利亞珠寶公
    司之名義詐騙之事實，堪予採信，另被告庚○○、子○○、辛○○、甲○○有幫
    助被告丁○○之詐騙集團行詐騙之事實，亦堪採信。至於其餘被告，因原告未能
    舉證證明有參與或幫助本件詐騙行為，原告此部分之主張，為不可採。
六、按「因故意或過失，不法侵害他人之權利者，負損害賠償責任，故意以背於善良
    風俗之方法，加損害於他人者亦同」，民法第一百八十四條第一項定有明文。本
    件被告所為上開詐騙行為，屬故意侵害原告自由權，原告因受被告之詐騙，損失
    財產上之利益，自得請求被告賠償二千零六十二萬八千一百元。又按不法侵害他
    人之自由者，被害人雖非財產上之損害，亦得請求賠償相當之金額，民法第一百
    九十五條第一項定有明文。原告因受被告之詐騙，其精神自由受到侵害，被騙金
    額高達二千餘萬元，精神上自受有損害，爰審酌原告大學畢業、曾任民航局管制
    員、家庭經濟小康；被告丁○○高中畢業、任公司經理，名下無不動產；被告寅
    ○○專科畢業、小康，名下無不動產；被告戊○○高職畢業、小康，名下無不動
    產；被告甲○○高中肄業、小康、名下無不動產；被告庚○○高中畢業、經濟勉
    強、名下無不動產；被告辛○○國中畢業、小康、名下無不動產；被告子○○國
    中畢業、小康、名下無不動產（見警訊筆錄及財產調查資料），及被告行騙之手
    段惡劣，詐取金額龐大等情，認原告請求慰撫金二百萬元為適當。又數人共同不
    法侵害他人之權利者，連帶負損害賠償責任，幫助人視同共同行為人，民法第一
    百八十五條亦有明文。本件被告丁○○、寅○○、戊○○共組詐騙集團，甲○○
    、庚○○、子○○、辛○○則係幫助詐騙，應負連帶賠償責任。是原告依侵權行
    為之規定，請求被告丁○○、寅○○、戊○○、甲○○、庚○○、辛○○、子○○連帶給付二千二百六十二萬八千一百元，及被告丁○○、寅○○、戊○○、甲○○、庚○○、辛○○自九十二年八月七日起，被告子○○自九十三年九月一日
    即起訴狀繕本送達翌日起算至清償日止按年息百分之五計算之利息，為有理由，
    應予准許。原告其餘請求為無理由，應予駁回。
七、原告未釋明在判決確定前不為執行，恐受難於抵償或難於計算之損害，又不願供
    擔保以代釋明，其不符民事訴訟法第三百九十條之規定，所為假執行之聲請應駁
    回之。
八、結論：原告之訴為一部有理由，一部無理由，依民事訴訟法第三百八十五條第一
    項前段、第七十九條、第八十五條第二項，判決如主文。
中　　　華　　　民　　　國　　九十三　　年　　　九　　　月　　 三十　　日
                                臺灣板橋地方法院民事第三庭
                                    法  官  陳映如
右為正本係照原本作成
如對本判決上訴，須於判決送達後廿日內向本院提出上訴狀
中　　　華　　　民　　　國　　九十三　　年　　　九　　　月　　 三十 　　日
                                    書記官  王波君
